臺灣臺南地方法院刑事判決　　　　　　　　　　　　九十二年度訴緝字第一號
　　公　訴　人　臺灣臺南地方法院檢察署檢察官
　　被　　　告　丁　○　○
右列被告因偽造文書等案件，經檢察官提起公訴（九十二年度偵字第二五七號），本
院判決如左：
    主  文
丁○○行使變造私文書，足以生損害於公眾及他人，累犯，處有期徒刑柒月。
    事  實
一、丁○○前於民國八十七年間因竊盜、違反槍砲彈藥刀械管制條例案件，經法院分
    別判處有期徒刑四月、六月，二案定應執行刑為有期徒刑九月確定，並於八十八
    年八月七日縮刑期滿執行完畢。猶不知悔改，明知其所持有之九十一年五至六月
    份、發票號碼ＮＲ00000000號統一發票一張（來源不明），係經不詳姓
    名者假造號碼變造成中第四獎之統一發票，竟基於行使變造私文書及意圖為自己
    不法所有之犯意，於九十一年九月十一日十五時十分許，持該張變造之統一發票
    ，至臺南市○○路○段九四號彰化銀行西台南分行兌領新臺幣（下同）四千元之
    之獎金而加以行使，欲以此詐術使該銀行承辦人員乙○○陷於錯誤而交付該筆款
    項，足以生損害於公眾共享之國庫財政利益、財政部對於統一發票兌獎事宜管理
    之公信力及彰化銀行西台南分行，惟該銀行承辦人員乙○○收受發票後查覺有異
    ，旋致電向原開立發票單位查詢，確認係屬變造即報警處理，丁○○因而為巡邏
    員警當場查獲，致未詐得該中金額，並扣得上開變造之統一發票一張。
二、案經臺南市警察局第四分局報請臺灣臺南地方法院檢察署檢察官偵查起訴。
    理  由
一、訊據被告丁○○固坦承於上開時地持該統一發票兌領獎金之事實，惟矢口否認有
    何犯行，辯稱：該發票係伊當日十五時許在臺南市○○路、文賢路與成功路交叉
    路口之統一超商買完生活綠茶一罐後，在該超商門口前拾獲，伊向該超商店員索
    取該月中獎號碼核對後得知中獎，就先到該超商對面第一銀行兌領獎金，因第一
    銀行行員告知四獎獎金須至彰化銀行領取，才前往民族路三段彰化銀行兌領，伊
    不知該發票係變造云云。經查：
  (一)扣案之上開統一發票，經財政部印刷廠鑑定結果，係屬中段發票底紋圖騰、號碼
    變造處理之發票，有財政部印刷廠九十一年十月二十九日財印政字第○九一○○
    ○二○二一號函文一件附卷可稽（見偵查卷第二至三頁），足見扣案之上開統一
    發票確係經過變造無訛。
  (二)被告所指稱位於臨安路、文賢路、成功路交叉口之超商，經本院命警查證繪製現
    場圖，由被告指認結果，確認該超商係統一超商森榮門市，而該超商於九十一年
    九月十一日八時至十八時許，係由店長林燕青在店內上班售貨，當時並未售出被
    告所稱之「生活綠茶」，且至九十一年九月十一日，該超商因九十一年五、六月
    份之統一發票中單早被顧客索取一空，已不再提供九十一年五、六月份之統一
    發票中獎單，當日亦無顧客索取九十一年五、六月份之統一發票中單等情，業
    經證人林燕青證述綦詳（見本院訴字卷第三四至三五頁），並有該超商九十一年
    九月十一日下午售出貨物之統一發票存根聯影本在卷足憑（見本院訴字卷第三六
    至三九頁），足見被告辯稱：扣案之統一發票係伊至該超商購買生活綠茶後，在
    該超商門前拾獲，經其向超商索取中獎單後得知中獎云云，顯與事實不符，不足
    採信。參以被告於偵查中先供稱：「我進去超商買藍色原子筆一支及生活綠茶一
    罐，向櫃檯二位小姐討一張九十一年五、六月份之統一發票中獎單」（見偵查卷
    第一三頁反面）；嗣於本院審理中則供稱：「我是向男店員買生活綠茶，除了買
    飲料，未買其他東西」（見本院訴緝卷第二○、六六、六七頁），就其如何得知
    該發票中獎之緣由，前後所供出入甚大，益見被告上開辯解，應係臨訟杜撰之詞
    ，要難採信。
  (三)經本院命警繪製被告所指拾獲該發票之該超商門口與附近銀行、彰化銀行西台南
    分行間相關位置、距離之現場圖（見本院訴字卷第三二頁），顯示該超商對面位
    於文賢路上之銀行係「臺北銀行」，並非被告所稱之「第一銀行」；且依警卷所
    附九十一年五月至六月之統一發票中號碼單影本之「領獎注意事項」欄所載，
    四、五、六獎可向第一銀行、臺北銀行領取，被告辯稱：該超商對面之第一銀行
    無法兌領四獎獎金云云，顯不足採。是倘被告確係在該超商門前拾獲上開統一發
    票，經核對中單始得知中獎，如其所言，衡情應至該超商對面之銀行領取，豈
    有捨近求遠，繞行至距離該超商約有八、九百公尺之彰化銀行西台南分行兌之
    理？且上開統一發票苟係他人變造，自係意圖矇混詐領獎金之用，衡諸通常社會
    生活經驗，豈有任意丟棄路旁供人撿拾之可能？又當日被告係與另一男子同行兌
    換，而該男子於巡邏員盤查時，以須回車上拿證件為由，先行離開現場，業經證
    人乙○○、甲○○警員於本院審理時結證在卷（見本院訴字卷第七○、二四頁）
    ，然被告卻稱係獨自一人進入彰化銀行西台南分行兌獎，該名男性友人則在外面
    車上等候，凡此均足證被告所辯，不足採信。
  (四)綜上所陳，被告所辯其取得上開變造統一發票之來源及兌獎經過，均與社會常情
    及本院查證之事實不符，倘非其取得該發票之來源可疑，實無刻意隱瞞發票來源
    謊稱係其拾獲之必要，足認被告顯係為掩飾其兌領變造統一發票之犯行，才做前
    揭顯與事實不符之供述，其應知悉該發票係經不詳姓名之第三人所變造之統一發
    票，惟本件並無積極證據足以證明該發票係被告變造後，自己持向銀行兌領獎金
    ，故應認定上開統一發票係經不詳姓名之第三人變造後，交付被告兌換獎金，被
    告對於上開統一發票業經變造之事實，應係知情，被告泛言統一發票係拾獲云云
    ，尚難採信。本案事證明確，被告犯行堪以認定，應依法論科。
二、按統一發票係營業人銷售貨物或勞務予買受人之憑證，屬於私文書之一種；統一
    發票給獎辦法，係為鼓勵買受人向營業人索取統一發票以免漏稅而設。是統一發
    票並不因事後公佈中獎得依給獎辦法兌領獎金之偶然事實，變易其私文書之性質
    。是被告持經變造之統一發票，向銀行兌領欲詐騙獎金被發覺致未得逞之行為，
    係犯刑法第二百十六條、第二百十條之行使變造私文書罪，及同法第三百三十九
    條第三項、第一項之詐欺取財未遂罪。且蒞庭檢察官當庭表明原起訴書犯罪事實
    欄，僅起訴被告行使變造私文書之犯行，至被告變造私文書犯行，則不在起訴範
    圍內，而本件依卷內證據資料，亦不足以證明被告有何變造統一發票之犯行，已
    如前述，本院自無庸一併審酌被告是否涉犯變造私文書之犯行，附此敘明。又被
    告所犯上開行使變造私文書、詐欺取財未遂二罪間，有方法結果之牽連關係，為
    牽連犯，應從一重之行使變造私文書罪處斷。另被告有如事實欄所載之前案科刑
    及執行紀錄，有卷附臺灣高等法院被告全國前案紀錄表可按，其受有期徒刑之執
    行完畢，五年以內再犯有期徒刑以上之罪，為累犯，應依法加重其刑。被告已著
    手於詐欺罪行為之實行而不遂，為未遂犯，此部分犯行，爰依刑法第二十六條前
    段規定，減輕其刑。又公訴人於起訴書之犯罪事實欄已敘明被告有行使變造統一
    發票，持向銀行兌領詐騙獎金之行為，僅於證據並所犯法條欄內漏論刑法第三百
    三十九條第三項、第一項之詐欺取財未遂罪名，應認被告所為此部分詐欺取財未
    遂犯行，業經公訴人起訴，而為本件起訴範圍之一部分，且於本院審理程序進行
    中，被告就其向銀行兌領獎金之詐欺取財犯行部分，已為充分之辯論，並未有礙
    於被告訴訟基本權所保障之防禦權，是本院就被告持變造統一發票向銀行兌領獎
    金未遂之詐欺取財未遂犯行，自得一併加此審理。爰審酌被告明知扣案之上開統
    一發票係經不詳姓名之人變造，仍持向銀行詐領獎金，侵害國庫對於核發統一發
    票獎金之正確性，所生危害重大；惟其行使變造統一發票並未詐得財物，尚未對
    國庫造成損害；並審酌蒞庭檢察官具體求處之刑度及犯後飾詞狡辯、不知悔改之
    犯罪後態度等一切情狀，量處如主文所示之刑。至扣案如附表所示之統一發票一
    張，業經被告持以向彰化銀行西台南分行兌領獎金，即非屬被告所有，故不予宣
    告沒收。
據上論斷，應依刑事訴訟法第二百九十九條第一項前段，刑法第二百十六條、第二百
十條、第三百三十九條第三項、第一項、第五十五條、第四十七條、第二十六條前段
，罰金罰鍰提高標準條例第一條前段規定，判決如主文。
本案經檢察官丙○○到庭執行職務。
中      華      民      國    九十三    年      四      月      一      日
                                  臺灣臺南地方法院刑事第四庭
                                      審判長  法  官    蘇  清  水
                                              法  官    謝瑞  龍
                                              法  官    林  欣  玲
右正本證明與原本無異。
如不服本判決應於判決送達後十日內，向本院提出上訴狀。
                                              書記官    黃  子  起
中      華      民      國    九十三    年      四      月      五      日
附錄本案論罪科刑法條全文：
刑法第二百一十條：
偽造、變造私文書，足以生損害於公眾或他人者，處五年以下有期徒刑。
刑法第二百一十六條：
行使第二百十條至第二百十五條之文書者，依偽造、變造文書或登載不實事項或使登
載不實事項之規定處斷。
中華民國刑法第三百三十九條：
意圖為自己或第三人不法之所有，以詐術使人將本人或第三人之物交付者，處五年以
下有期徒刑、拘役或科或併科一千元以下罰金。
以前項方法得財產上不法之利益或使第三人得之者，亦同。
前二項之未遂犯罰之。
